【裁判字號】    97,消債更,1943
【裁判日期】    980310
【裁判案由】    更生事件
【裁判全文】
臺灣板橋地方法院民事裁定          97年度消債更字第1943號
聲  請  人  甲○○
上列當事人因消費者債務清理事件，聲請更生，本院裁定如下：
    主  文
聲請駁回。
聲請程序費用由聲請人負擔。
    理  由
一、按債務人不能清償債務或有不能清償之虞者，得依本條例所
    定更生或清算程序，清理其債務，消費者債務清理條例第3
    條定有明文。而所謂「不能清償債務」，係指債務人欠缺清
    償能力，對於已屆清償期，且已受請求之債務之全部或主要
    部分，客觀上可預見其為一般且繼續的不能清償之財產狀態
    之謂。又清償能力係由財產、信用、勞力三者構成，雖無足
    夠財產，如有良好之信用、優良之技術或持續不斷之勞力，
    即屬有清償債務之可能。
二、本件聲請意旨略以：聲請人積欠債務總金額為新臺幣（下同
    ）3,526,021 元，因有不能清償債務之情事，前已提出債權
    人清冊，依本條例第151 條第1 項規定以書面向最大債權金
    融機構遠東國際商業銀行（下稱遠東銀行）申請前置協商債
    務清償方案，遠東銀行雖提出每月分期繳納15,174元之還款
    方案，惟聲請人前為其配偶楊鎮順擔任信用貸款之連帶保證
    人，因其配偶楊鎮順無力繳納，以致其遭銀行聲請法院核發
    支付命令並對其薪資為強制執行，且其預計於民國97年12月
    間生產，又其配偶楊鎮順目前收入不穩定，無法分擔家庭支
    出，故其無法接受遠東銀行提出之還款方案而協商不成立，
    又聲請人無擔保或無優先權之債務總額未逾12,000,000元，
    復未經法院裁定開始清算程序或宣告破產，故為此聲請更生
    等語。
三、查聲請人主張其曾提出債權人清冊，依消費者債務清理條例
    第151 條第1 項規定，以書面向最大債權金融機構臺新銀行
    申請協商債務清償方案，惟協商不成立等情，業據其提出該
    銀行出具之前置協商不成立通知書1 件為證，堪信屬實。又
    聲請人主張其因擔任楊鎮順之連帶保證人而遭法院對其薪資
    為強制執行，且其預計於97年12月間生產，又其配偶楊鎮順
    目前收入不穩定，無法分擔家庭支出，故無法接受遠東銀行
    提出之還款方案等語。然而，依聲請人提出之財政部臺灣省
    國稅局95年度及96年度綜合所得稅各類所得資料清單所載，
    其於95年度及96年度在王品餐飲股份有限公司王品板橋文化
    分公司任職之薪資所得總額分別為573,035 元及575,001 元
    ，平均每月薪資所得為47,753元【計算式：573,035 ÷12＝
    47,753，小數點以下四捨五入】、47,917元【計算式：575,
    001 ÷12＝47,917，小數點以下四捨五入】，顯見其於95年
    及96年間平均每月薪資所得至少應有47,000元以上，則本院
    參酌行政院主計處公佈之97年度臺灣省每人每月最低生活費
    用為9,829 元，該最低生活費用即包括食、衣、住、行等費
    用在內，且聲請人既已負債大於資產，本應較一般人更節約
    支出，撙節開銷，自應以行政院主計處公佈之每人每月最低
    生活費用9,829 元作為其每月必要支出金額之計算標準，準
    此，以聲請人每月薪資所得至少47,000元以上計算，扣除其
    個人每月必要生活費用9,829 元及其所主張勞保費、健保費
    、所得稅等其他必要支出平均每月3,403 元後，尚有餘款33
    ,768元【計算式：47,000－9,829 －3,403 ＝37,171】，足
    以負擔遠東銀行所提每月繳納15,174元之清償方案。至聲請
    人雖主張其另須負擔公公楊宏駿及婆婆施逸棻之扶養費共10
    ,000元等語，惟楊宏駿及施逸棻並非聲請人之直系血親尊親
    屬，其等別有直系血親卑親屬即楊鎮順應負扶養義務，而聲
    請人亦未釋明楊鎮順有何無法負擔扶養義務之情事，是其主
    張上開扶養費亦為其每月必要支出等語，自屬無據。又聲請
    人另主張其遭法院對其薪資為強制執行等情，縱係屬實，惟
    以聲請人每月薪資所得至少有47,000元以上計算，於扣除薪
    資3 分之1 及其個人必要生活費用9,829 元暨其所主張其他
    必要支出平均3,403 元後，亦有餘款18,101元【計算式：47
    ,000×（1 －1/3） －9,829 －3,403 ＝18,101】，並非無
    法擔遠東銀行所提每月繳納15,174元之清償方案。此外，聲
    請人復未釋明其預計於97年12月間生產一事與其未能接受遠
    東銀行提出之還款方案間有何關連性，則其每月收入既足以
    維持基本生活及負擔最大債權金融機構提議之債務清償方案
    ，即難認聲請人有何不能清償債務或有不能清償之虞之情事
    ，自與消費者債務清理條例第3 條所定要件不符，是其所為
    更生之聲請，不應准許，爰裁定如主文。
中    華    民    國    98    年    3     月    10    日
                  民事第三庭    法  官  王瑜玲
上為正本係照原本作成
如不服本裁定，應於裁定送達後10日內，以書狀向本院提出抗告
，並繳納抗告費新臺幣1千元
中    華    民    國    98    年    3     月    11    日
                                書記官  黃美雲


司法院資訊處製作；財團法人民間司法改革基金會備份。
